臺灣臺中地方法院民事判決
111年度中原簡字第11號
原      告  富邦產物保險股份有限公司

法定代理人  羅建明  
訴訟代理人  林揚軒  
被      告  安小華  
上列當事人間請求損害賠償事件，本院於民國111年7月18日言詞
辯論終結，判決如下︰
　　主　　　文
原告之訴駁回。
訴訟費用由原告負擔。
    事實及理由
一、原告主張：被告於民國108年9月20日晚上9時10分許，駕駛
    車牌號碼00-0000號自小貨車（下稱肇事車輛），沿臺中市
    西屯區工業區3路由西北往東南方向行駛至工業區3路26號前
    準備路邊停車時，本應注意車前狀況，隨時採取必要之安全
    措施，然卻疏未注意伊所承保訴外人熾優機械股份有限公司
    （熾優公司）所有之車牌號碼000-0000號自小客車（下稱系
    爭保車）熄火停放於同路段路旁，駕駛人即訴外人陳汯駿（
    原名陳冠良）適開啟系爭保車駕駛座車門後，進入駕駛座拿
    取物品，肇事車輛因而撞及系爭保車駕駛座車門（下稱系爭
    事故），致系爭保車毀損。倘認陳汯駿係於肇事車輛行經該
    處之際突然打開系爭保車駕駛座車門，則被告亦有未與系爭
    保車保持適當距離之過失。被告因過失致系爭保車受損，依
    民法第184條之規定，自應負損害賠償責任。玆因原告已依
    保險契約之約定賠付被保險人修理費用共計107,615元（含
    零件費用72,267元、工資費用35,348元）。爰依民法第184
    條、保險法第53條之規定，提起本件訴訟。並聲明：被告應
    給付原告107,615元，及自起訴狀繕本送達翌日起至清償日
    止，按週年利率百分之5計算之利息。
二、被告則以：伊駕駛肇事車輛直行，經過系爭保車時，系爭保
    車車門並未打開，當時兩車距離沒有很近，待肇事車輛車身
    2分之1已通過系爭保車時，陳汯駿突然從車內打開駕駛座車
    門，因而撞擊肇事車輛右後車斗，就系爭事故之發生，伊應
    無過失，自毋庸負損害賠償責任等語置辯。並聲明：㈠原告
    之訴駁回；㈡如受不利判決，願供擔保請准宣告免為假執行
    。
三、本院之判斷：
  ㈠原告主張被告於上開時地，駕駛肇事車輛，因疏未注意車前
    狀況，致與系爭保車發生碰撞，系爭保車因而受損等情，業
    據提出臺中市政府警察局道路交通事故初步分析研判表、現
    場圖、當事人登記聯單、行車執照、汽車險理賠申請書、估
    價單、車損照片、收銀機統一發票為證（見本院卷第21至43
    頁、第111、113頁），並經本院依職權向臺中市政府警察局
    第六分局調取系爭事故之A3類道路交通事故調查紀錄表、補
    充資料表及現場照片在卷可稽（見本院卷第55、56、63頁、
    第67至73頁）。而被告對於其駕駛之肇事車輛確於上開時、
    地與系爭保車發生碰撞，系爭保車因而受損等情，並不爭執
    ，惟否認有未注意車前狀況或未保持適當距離之過失，並以
    前詞置辯。經查：
　㈠按汽車、機車或其他非依軌道行駛之動力車輛，在使用中加
    損害於他人者，駕駛人應賠償因此所生之損害，民法第191
    條之2前段定有明文，此係專為非依軌道行駛之動力車輛在
    使用中駕駛人之責任而為舉證責任倒置之規定，故凡動力車
    輛在使用中加損害於他人者，即應負賠償責任，由法律推定
    駕駛人侵害他人之行為係出於過失。查系爭保車係因被告駕
    駛肇事車輛行經肇事路段，碰撞系爭保車，致系爭保車毀損
    ，既如前述，則系爭保車所有權人熾優公司就系爭保車毀損
    所受之損害，顯然係因被告使用車輛時侵害其對系爭保車之
    所有權而發生，是被告之行為與熾優公司所受損害間，存有
    相當因果關係甚明，揆之前揭規定，本即應推定被告前揭侵
    害系爭保車所有權之行為係有過失。被告抗辯其就系爭事故
    之發生並無過失等情，自應由其就此有利於己之事實，負舉
    證責任。
　㈡證人洪得意於本院111年4月25日言詞辯論時證述：伊有負責
    維修系爭保車，系爭保車受損位置係在左前車門門框靠近B
    柱的位置被擠壓，門的扣鈕（車門與車身連接處）被擠壓，
    車門門框內側及外側一起變形，無法判斷是從車門內側往外
    或車門外側往內撞擊，如果有車輛從旁經過，突然打開車門
    ，或打開車門後遭車輛從後往前撞擊，均可能造成相同車損
    ，從車輛受損情形只能看出是外力擠壓，無法判斷當時撞擊
    情形及撞擊時車門開啟之角度如何等語（見本院卷第122、1
    23頁），是依證人洪得意之證述可知，由系爭保車受損情形
    ，尚無從判斷系爭保車所受損害，係因駕駛座車門於開啟中
    遭受撞擊，抑或係在開啟駕駛座車門之過程中碰撞肇事車輛
    所致。準此，證人洪得意之證述，雖無法證明被告抗辯屬實
    ，然亦無從為有利於原告之證明。
　㈢證人陳汯駿於本院111年6月6日言詞辯論期日固證稱：當時系
    爭保車熄火停在路邊，伊在車上找東西，車門未關閉，肇事
    車輛往前行駛，行經系爭保車旁時，車斗旁邊的東西勾到系
    爭保車車門，導致系爭保車車門被往前拉而變形，伊並未突
    然開車門等語（見本院卷第140、141頁）。惟查，肇事車輛
    與系爭保車撞擊點，乃在肇事車輛右側車斗中間，業據被告
    陳明在卷，且為原告所不爭執，並有肇事車輛車損照片附卷
    可稽（見本院卷第71頁）。而觀之上開肇事車輛車損照片，
    肇事車輛固因與系爭保車發生碰撞，致其車斗處有刮痕，然
    其刮痕應僅有些許刮痕，倘若系爭保車確實於駕駛座車門打
    開之狀態下，遭肇事車輛自後往前撞擊，則肇事車輛受損位
    置理應從右前車頭或右側車門開始，而無可能僅能如上開照
    片所示在車斗中間處有些微刮痕，是陳汯駿證述系爭保車駕
    駛座車門係在開啟狀態下，遭肇事車輛自後往前撞擊云云，
    是否為真，殊值懷疑。
　㈣陳汯駿又證述：系爭保車與肇事車輛發生碰撞時，駕駛座車
    門打開約15度角，2車距離約60公分等語（見本院卷第140頁
    ），則在肇事車輛行經系爭保車旁，且與系爭保車保持間距
    60公分之情形下，縱系爭保車車門當時係開啟15度之狀態，
    兩車應無可能發生碰撞。然兩車既已發生碰撞，顯見當時系
    爭保車車門開啟之角度，應已大於15度；再參以肇事車輛與
    系爭保車車門碰撞位置係在車斗中間處，而非右前車頭，顯
    見被告抗辯肇事車輛行經系爭保車旁邊時，陳汯駿突然打開
    系爭保車駕駛座之車門，因而碰撞肇事車輛之車斗等情，應
    屬可採。
　㈤原告雖又主張倘若認為陳汯駿係突然打開車門始與肇事車輛
    發生碰撞，則被告亦有未與系爭保車保持適當距離之過失云
    云。然查，肇事車輛行經系爭保車旁時，與系爭保車間有60
    公分之距離等情，業據陳汯駿證述如上，而佐以道路交通安
    全規則第101條第1項第5款規定超車時應與前車左側保持半
    公尺（50公分）以上之間隔等情，肇事車輛於行經系爭保車
    左側時，既與系爭保車間隔60公分，已逾超車時應保持之適
    當間距，自難認被告有行車未與路邊停車之系爭保車保持適
    當距離之過失可言。
　㈥按汽車臨時停車或停車，開啟或關閉車門時，應注意行人、
    其他車輛，並讓其先行，道路交通安全規則第112條第3項規
    定明文。查系爭事故之發生，係因陳汯駿自系爭保車駕駛座
    驟然打開車門，因而碰撞行經該處之肇事車輛等情，已如前
    述，而由兩車碰撞位置以觀，陳汯駿打開車門時既碰撞肇事
    車輛之車斗，足認當時肇事車輛之車頭已超越系爭保車駕駛
    座位置，是肇事車輛之駕駛人即被告對於當時停放在路旁之
    系爭保車駕駛座車門突然打開乙節，顯然無法預見及為任何
    防範，自難認其就系爭事故之發生有何過失可言。反之，陳
    汯駿於開啟車門時，未注意肇事車輛行經該處，而未讓肇事
    車輛先行，致生系爭事故，已違反道路交通安全規則第112
    條第3項規定之注意義務，是系爭事故顯係因陳汯駿之過失
    行為所致，且其應負全部過失責任，應可認定。
　㈦基上，被告就系爭事故之發生，既無過失，則原告主張被告
    應負侵權行為損害賠償責任，即無可採。　
四、綜上所述，原告依民法第184條、保險法第53條第1項之規定
    ，請求被告給付107,615元，及自起訴狀繕本送達翌日起至
    清償日止，按週年利率百分之5計算之利息，為無理由，應
    予駁回。
五、本件事證已臻明確，兩造其餘攻擊防禦方法及舉證，核與判
    決結果不生影響，爰不逐一論述。
六、結論：原告之訴無理由，判決如主文。
中　　華　　民　　國　　111 　年　　8 　　月　　 1　　日
                  臺灣臺中地方法院臺中簡易庭
                                  法  官  郭妙俐
以上為正本係照原本作成。
如不服本判決，應於送達後20日內，向本院提出上訴狀並表明上
訴理由，如於本判決宣示後送達前提起上訴者，應於判決送達後
20日內補提上訴理由書（須附繕本）。如委任律師提起上訴者，
應一併繳納上訴審裁判費。
中　　華　　民　　國　　111 　年　　 8 　　月　　 1　 日
                                  書記官  林素真